臺灣雲林地方法院民事簡易判決
110年度簡字第76號
原      告  許家麟  
            許家勲  
            許淑琬  
            許淑齡  
共      同
訴訟代理人  蔡金保律師
被      告  李麗琴  

上列當事人間請求損害賠償事件，本院於民國111年1月6日言詞
辯論終結，判決如下：
    主  文
原告之訴及假執行之聲請均駁回。
訴訟費用由原告負擔。
    事實及理由
一、原告主張：
  ㈠被告於民國108年8月25日11時13分許，駕駛車號000-0000號
    自用小客車（下稱系爭小客車），沿雲林縣北港鎮文仁路由
    北往南之內側車道行駛，行經該路段與大同路交岔路口時，
    適被害人許丙寅騎乘車號000-000號輕型機車（下稱系爭機
    車），沿大同路由東往西方向駛至，兩車在交岔路口內發生
    碰撞(下稱系爭車禍)，致許丙寅人車倒地，經送醫急救後，
    仍於同年9月18日21時52分許死亡。
　㈡被告於系爭車禍之發生應有過失：
　⒈被告沿文仁路由北往南行駛，許丙寅沿大同路由東往西方向
    行駛，事故現場處理摘要記載Ａ車（即系爭機車）左前車頭
    與Ｂ車（即系爭小客車）左前車頭發生碰撞，就Ａ車部分記載
    明顯錯誤，應更正為Ａ車右前車頭，就撞擊點以觀，Ｂ車的撞
    擊痕明顯在車頭，如果被告確實無法察覺許丙寅來車並採取
    迴避措施，至少撞擊點應該在左側車身後半段才說得過去，
    而駕車進入路口首應注意左右來車，依交通部公路總局汽車
    道路駕駛考驗作業手冊之記載，於交岔路口行駛前未左右察
    看車輛與行人路況，扣分標準32分，足證為取得駕駛執照考
    照時特別要求的基本動作，如被告確實有該察看的動作，即
    能輕易避免系爭車禍之發生，交通部公路總局車輛行車事故
    鑑定覆議會（下稱行車事故鑑定覆議會）之覆議意見書會議
    研析亦是載明「本案若雙方行車用路人均能依號誌指示行駛
    ，則可免除此事故之發生」，所以不應以系爭機車並非自系
    爭小客車正前方騎來而排除被告之過失責任。
　⒉按汽車行駛時，駕駛人應注意車前狀況及兩車並行之間隔，
    並隨時採取必要之安全措施，不得在道路上蛇行，或以其他
    危險方式駕車，道路交通安全規則第94條第3項定有明文。
    所謂車前範圍，有鑑定單位認為是駕駛座前方左右斜側各30
    度。正常情況下，雙眼向前注視，均可模糊看到明視錐角以
    外約120度-200度範圍內若干事物，週邊視角內任何物體移
    動將會吸引用路者注視，這種行動約需0.2秒反應時間，另
    加上頭部擺動和眼球移動所需時間，假設頭部不動，則平均
    約需0.5秒，車型速度越快，所能觀察或認清事物效果越差
    ，當車速靜止不動，視界角度180度-200度，車速30KPH視界
    角度100度-110度（106年道路交通安全與執法研討會195頁
    參照）。臺灣高等法院104年度交上易字第173號刑事判決則
    認：按道路交通安全規則第94條第3項「未注意車前狀況」
    之概括條款，其規範意旨並不限於肇事撞擊點於車前之情形
    ，毋寧應指駕駛人就車前一切動態應予注意，此一「注意車
    前狀況」之注意義務範圍，並涵蓋原在車前，嗣因駕駛行為
    之動態發展而環繞車輛周邊之具體風險管理，所須採取必要
    之安全措施在內。系爭車禍發生當時天候晴，日間自然光線
    ，路口空曠毫無遮蔽，視距良好，道路鋪設柏油，路面乾燥
    無缺陷，依事故現場圖所示，兩車撞擊點在接近十字路口的
    中央，從停止線到事故點約有16公尺，被告表示停等紅燈後
    遵循綠燈起步，警詢筆錄稱車速約10-15，駕車起步如有確
    實注意路口狀況，有充分的時間及距離可以煞停，然被告竟
    稱看到對方時僅1-2公尺，顯見被告駕車進入路口完全沒有
    察看路口狀況，未善盡應有注意義務，不能主張信賴保護原
    則以免除其過失責任。
　⒊依路口監視器錄影畫面顯示，系爭機車行向之號誌於11：13
    ：00始亮紅燈，許丙寅因年紀較大，反應較慢，機車於11：
    13：03通過停止線進入路口，兩車於11：13：08碰撞，從通
    過停止線違規時起到兩車碰撞止，其間約有5秒的反應時間
    ，被告自稱綠燈起步，當下車速靜止不動，視界角度180度-
    200度，許丙寅騎乘機車早1秒已通過停止線進入路口，目標
    極為明顯，即使進入路口時燈號已經轉變為紅燈，一般人通
    常均能有所察覺，進而採取必要的安全措施，以避免發生交
    通事故之結果，顯見被告確有過失責任。
　⒋原告許家麟前往警局製作筆錄之時，經警方提供系爭小客車
    之行車紀錄查看，於發生車禍之前影像正常，但卻無法查看
    事故發生當時資料，被告於車禍發生時是否有專心駕車，著
    實令人存疑！被告行車視野極佳，反應及煞停時間均足夠，
    若有注意車前狀況，在第一時間就能發現異狀並即時煞停，
    不致發生碰撞或至少能減輕傷害，竟未善盡注意行車安全義
    務，即便擁有路權，亦難辭其過失責任。
　⒌系爭車禍經送請財團法人成大研究發展基金會（下稱成大研
    發基金會）鑑定雙方肇事責任，鑑定結果亦認「許丙寅騎乘
    系爭機車闖紅燈為肇事主因；被告駕駛系爭小客車停等紅燈
    ，可以注意卻未能警覺注意左前方低速行駛而至之系爭機車
    ，可以迴避，卻未能警覺加以迴避，起步後以約22.8公里/
    小時之車速，車頭左側撞擊系爭機車，為肇事次因」，足見
    被告之過失責任堪稱明確。
　㈢按受傷後因病身死，應視其病是否因傷所引起，如係因傷致
    病，因病致死，則侵權之行為與死亡之結果即有相當因果關
    係（最高法院86年度台上字第1205號判決意旨參照）。本件
    依長庚醫療財團法人林口長庚紀念醫院（下稱長庚醫院林口
    分院）110年12月15日長庚院林字第1101151417號函附醫療
    意見書認為就邏輯及時序而言，許丙寅之傷勢尚無法完全排
    除可能係其108年8月25日之車禍傷勢逐漸顯現及持續惡化有
    關，參照上開判決意旨，許丙寅之死亡結果與系爭車禍應有
    相當之因果關係。
　㈣按因故意或過失，不法侵害他人之權利者，負損害賠償責任
    。不法侵害他人致死者，對於支出醫療及增加生活上需要之
    費用或殯葬費之人，亦應負損害賠償責任。不法侵害他人致
    死者，被害人之父、母、子、女及配偶，雖非財產上之損害
    ，亦得請求賠償相當之金額。民法第184條第1項前段、第19
    2條第1項、第194條分別定有明文。被告因過失發生車禍，
    致許丙寅傷重不治死亡，原告為許丙寅之子女，被告自應依
    上開規定，對原告負損害賠償之責。茲原告請求之賠償金額
    計算如下：
　⒈醫療費用：
　　許丙寅因系爭車禍受傷，前往高雄榮民總醫院（下稱高雄榮
    總）就醫支出醫療費新臺幣（下同）20,994元。
　⒉喪葬費用：
　　許丙寅因系爭車禍受傷而死亡，原告因此支出喪葬費用204,
    000元。
　⒊精神慰撫金：
　　原告均為許丙寅之子女，經系爭車禍事故，致天人永隔，精
    神上之打擊不可謂不大，所受錐心刺骨之痛，實非筆墨所能
    形容，原告每人爰各請求200萬元之精神慰撫金，以資慰藉
    。
　⒋上開醫療費用及喪葬費用皆為原告4人平均共同支出，故應分
    成4份作為原告個別請求金額，故每人請求賠償之金額為2,0
    56,248元(計算式:【20,994＋204,000】4＋2,000,000=2,056
    ,248)
　⒌許丙寅對系爭車禍之發生與有過失，應以自負六成過失責任
    計算，原告應負擔直接被害人許丙寅之過失，依此計算，則
    原告之損害金額各為822,499元(計算式:2,056,2480.4=822
    ,499)
　⒍另原告4人與許丙寅之配偶許蔡冊（於109年5月22日死亡）已
    領取強制汽車責任險理賠共200萬元，每人各領取40萬元，
    此部分應從請求賠償金額中扣除，故原告得請求被告賠償之
    金額為各422,499元(計算式:822,499－400,000=422,499)。
  ㈤並聲明：
  ⒈被告應給付原告4人各422,499元，及均自起訴狀繕本送達之
    翌日起至清償日止，按年息5％計算之利息。
  ⒉原告均願供擔保，請准予宣告假執行。
二、被告則以：
　㈠被告因系爭車禍所涉過失致人於死罪嫌，業經臺灣雲林地方
    檢察署（下稱雲林地檢署）檢察官以109年度偵字第973號為
    不起訴處分後，經原告許家麟、許家勲聲請再議，由臺灣高
    等檢察署臺南分署（下稱臺南高分檢）檢察長以109年度上
    聲議字第1499號處分書駁回，復經原告聲請交付審判，由本
    院109年度聲判字第20號刑事裁定駁回確定。上開處分書及
    裁定均認定被告於系爭車禍當時之前方為綠燈，而許丙寅方
    向則為紅燈，被告駕駛汽車停等紅燈後遵循綠燈起步，面對
    許丙寅突然橫向撞擊乃猝不及防，難認被告即有過失。而交
    通部公務總局嘉義區監理所嘉雲區車輛行車事故鑑定會（下
    稱嘉雲區行車事故鑑定會）之鑑定意見書、行車事故鑑定覆
    議會之覆議意見書亦認定被告於系爭車禍無肇事因素。且依
    信賴原則，被告既遵循交通標誌、標線行駛，當可期待其他
    駕駛人亦遵守交通規則，不會闖紅燈。易言之，難以期待被
    告能注意許丙寅有闖紅燈之舉，況許丙寅從被告左前側橫向
    行駛而來，並非出現在被告之正前方，雙方幾乎同時進入交
    岔路口，僅不到4秒即發生系爭車禍，縱使道路有四線道之
    路寬，但許丙寅之違規行為，對被告而言並非一望即知。綜
    上，許丙寅所造成危險之狀態，並非被告「稍加注意即能認
    識並予避免」，故難認被告有何過失存在，原告依民法侵權
    行為法律關係請求被告損害賠償，即無理由。
　㈡退步言之，縱認被告對系爭車禍之發生具有過失(此為假設)
    ，許丙寅於系爭車禍後即被送入長庚醫療財團法人嘉義長庚
    紀念醫院（下稱長庚醫院嘉義分院）急救，當時許丙寅意識
    仍清醒，醫師還可對其說明病情，嗣後許丙寅返家並自行到
    高雄榮總就醫才發生死亡結果，系爭車禍係於108年8月25日
    發生，而許丙寅則為同年9月18日死亡，相距近1個月，中間
    是否有其他外力介入導致許丙寅死亡尚有疑問，況且許丙寅
    年近90歲，本身亦有慢性疾病，是以許丙寅之死亡結果是否
    為系爭車禍所致，應由原告負舉證責任。
　㈢再退步言之，縱認被告對於系爭車禍之發生具有過失且導致
    許丙寅死亡(此為假設)，惟許丙寅闖紅燈之行為係本件肇事
    之主因，縱認被告應負擔損害賠償責任，許丙寅亦應負與有
    過失責任。另原告已領取強制汽車責任險死亡給付200萬元
    ，依強制汽車責任保險法第32條之規定，此部分亦應從原告
    請求之金額中扣除。另許丙寅既應對系爭車禍負擔過失責任
    ，則對被告所駕駛之系爭小客車因系爭車禍而毀損之部分，
    亦應負擔損害賠償責任，而系爭小客車之車主已將該車損之
    債權轉讓予被告，故被告主張系爭小客車之維修費183,244
    元應予以抵銷。
　㈣對於原告請求之金額意見如下:
　⒈對於許丙寅支出醫療費用20,994元不爭執，惟許丙寅之死亡
    結果並非系爭車禍所致，此部分醫療費用與系爭車禍無因果
    關係，不該由被告負擔。
　⒉對於原告因許丙寅死亡而支出喪葬費204,000元不爭執，惟許
    丙寅之死亡結果與系爭車禍無因果關係，故被告無須賠償。
　⒊被告學歷為國中畢業，配偶亡故，獨自做小生意維生，每月
    收入約25,000元，於系爭車禍後，被刑事程序等官司纏身，
    頻繁出庭應訊致身心皆俱疲，況且系爭車禍之發生，被告並
    無過失，許丙寅若遵守交通規則，系爭車禍根本不會發生，
    易言之，侵害原告之父親法益者實際上係許丙寅本身，基此
    ，原告請求被告給付慰撫金實無理由，縱認被告亦應負擔責
    任，此金額亦屬過高。
　㈤並聲明：
　1.原告之訴及假執行之聲請均駁回。
　2.如受不利判決，願供擔保請准免予假執行。　　
三、兩造不爭執之事項：
　㈠被告於108年8月25日11時13分許，駕駛系爭小客車，沿雲林
    縣北港鎮文仁路內側車道，由北往南方向行駛，行經該路段
    與大同路交岔路口時，剛綠燈起步進入交岔路口，適許丙寅
    騎乘系爭機車，沿大同路由東往西方向行駛，闖越紅燈號誌
    而駛入該交岔路口，系爭小客車之左前側與系爭機車之車頭
    在交岔路口內發生碰撞，致許丙寅倒地受傷，經送長庚醫院
    嘉義分院急診，診斷受有頭部挫傷、右膝5公分擦傷、頭皮0
    .5公分擦傷等傷害，於當日離開醫院。嗣許丙寅於同年月30
    日因肋骨疼痛，送至高雄榮總急救，於108年9月18日病危辦
    理離院，於同日21時52分許，在雲林縣住家內拔除呼吸器而
    死亡。
　㈡被告之系爭車禍行為，經雲林地檢署檢察官簽分後，經送嘉
    雲區行車事故鑑定會鑑定及行車事故鑑定覆議會覆議結果，
    均認被告無肇事責任，後檢察官認被告之罪嫌不足，以109
    年度偵字第973號為不起訴處分，原告許家麟、許家勲聲請
    再議，經臺南高分檢以109年度上聲議字第1499號處分書駁
    回再議，原告許家麟、許家勲再向本院聲請交付審判，經本
    院以109年度聲判字第20號刑事裁定駁回。
　㈢被告對於原告4人因許丙寅本件車禍受傷及其死亡，平均支出
    醫療費20,994元、喪葬費204,000元之事實不爭執。
　㈣原告4人與其母親許蔡冊（於109年5月22日死亡）共5人已領
    取本件車禍之強制汽車責任險之理賠共200萬元，每人各領
    取40萬元。
四、兩造之爭點：
  ㈠被告對於系爭車禍之發生有無肇事責任?若有，其應負之過失
    比例為何?
  ㈡許丙寅之死亡結果與系爭車禍間有無相當因果關係?
  ㈢原告4人請求被告各賠償422,499元，有無理由?　　
五、本院之判斷：
　㈠被告於108年8月25日11時13分許，駕駛系爭小客車，沿雲林
    縣北港鎮文仁路內側車道，由北往南方向行駛，行經該路段
    與大同路交岔路口時，剛綠燈起步進入交岔路口，適許丙寅
    騎乘系爭機車，沿大同路由東往西方向行駛，闖越紅燈號誌
    而駛入該交岔路口，系爭小客車之左前側與系爭機車之車頭
    在交岔路口內發生碰撞，致許丙寅倒地受傷 ，經送長庚醫
    院嘉義分院急診，診斷受有頭部挫傷、右膝5公分擦傷、頭
    皮0.5公分擦傷等傷害，於當日離開醫院。嗣許丙寅於同年
    月30日因肋骨疼痛，送至高雄榮總急救，於108年9月18日病
    危辦理離院，於同日21時52分許，在雲林縣住家內拔除呼吸
    器而死亡等事實，已據原告提出本院109年度聲判字第20號
    刑事裁定為憑，並經本院職權調取雲林地檢署108年度相字
    第483號相驗卷、109年度偵字第973號偵查卷、臺南高分檢1
    09年度上聲議字第1499號卷、本院109年度聲判字第20號刑
    事卷、長庚醫院嘉義分院之急診病歷等核閱無誤，及經本院
    當庭勘驗路口監視器之影像等在卷（見本案卷一第377至379
    頁），復為兩造所不爭執，此部分事實堪信為真實。
　㈡被告於系爭車禍之發生應有過失：
　　系爭車禍之肇事責任經送請嘉雲區行車事故鑑定會鑑定及行
    車事故鑑定覆議會覆議結果，固均認為：「許丙寅駕駛普通
    輕型機車，行經行車管制號誌交岔路口，未依號誌指示（闖
    紅燈）行駛，為肇事原因；被告駕駛自用小客車，無肇事因
    素」，有嘉雲區行車事故鑑定會嘉雲區0000000案鑑定意見
    書及行車事故鑑定覆議會0000000案覆議意見書等在卷可參
    （見上開偵查卷第9至10頁、第18至19頁）。惟所謂過失係
    指按其情節應注意，並能注意，而不注意者而言（刑法第14
    條第1項參照）。又汽車行駛時，駕駛人應注意車前狀況及
    兩車並行之間隔，並隨時採取必要之安全措施，道路交通安
    全規則第94條第3項前段亦有明文。而所謂車前狀況，在車
    速靜止不動時，其視界角度為180-200度；車速30KPH時，視
    界角度為100-110度；車速60KPH時，視界角度為70-80度；
    車速100KPH時，視界角度剩下35-40度（參見李岳輯、郭毓
    琇、陳高村等人所著「未注意車前狀況肇事因素認定之探討
    」）。本件許丙寅騎乘系爭機車當時所行駛大同路之號誌是
    於11時13分00秒變為紅燈（見本案卷二第63至65頁），惟許
    丙寅仍於11時13分04秒闖越紅燈進入該交岔路口繼續緩慢直
    行（見本案卷二第123至125頁），被告則駕駛系爭小客車原
    在文仁路之路口處停等紅燈，迄至11時13分06秒始起步進入
    交岔路口（見本案卷二第133至135頁），而被告起步進入交
    岔路口時，許丙寅已駛入交岔路口數公尺之遠（見本案卷二
    第133至135頁），倘被告於起步前有注意其左側車前狀況，
    當能注意到許丙寅之機車已經進入並正穿越該交岔路口。又
    參以被告所駕駛之系爭小客車撞擊位置在於其左前車頭及左
    前側車身，有相關車損照片及碰撞影像在卷可佐（見本案卷
    二第49至51頁、第95頁、第143至145頁），益徵倘若被告能
    注意其車前狀況，當能看見其左前方有許丙寅騎乘系爭機車
    前來，而採取適當之煞停或閃避等安全措施，以避免系爭車
    禍之發生，足認被告於系爭車禍之發生應有能注意並疏未注
    意車前狀況之過失。且系爭車禍經本院依原告聲請再送請成
    大研發基金會進行鑑定結果，亦認為：「許丙寅騎乘系爭機
    車闖紅燈，為肇事主因；被告駕駛系爭小客車，停等紅燈，
    可以注意卻未能警覺注意左前方低速行駛而至的許丙寅輕機
    車，可以迴避，卻未能警覺加以迴避，起步後以約22.8公里
    /小時的車速，車頭左側撞擊許丙寅輕機車，為事故次因」
    ，亦有該會之鑑定報告書在卷可憑（見本案卷二第11至171
    頁）。是原告主張被告於系爭車禍之發生具有過失一情，自
    屬有據。
　㈢許丙寅之死亡結果與系爭車禍之發生有無相當因果關係？
　⒈按侵權行為損害賠償之債須以有損害之發生、有責原因之事
    實及二者間具有相當因果關係為成立要件。所謂相當因果關
    係，係指依經驗法則，綜合行為當時所存在之一切事實，為
    客觀之事後審查，認為在一般情形上，有此環境，有此行為
    之同一條件，均發生同一之結果者，則該條件即為發生結果
    之相當條件，行為與結果即有相當之因果關係。反之，若在
    一般情形上，有此同一條件存在，而依客觀之審查，認為不
    必皆發生此結果者，則該條件與結果並不相當，不過為偶然
    之事實而已，其行為與結果間即無相當因果關係。本件原告
    固主張許丙寅之死亡結果與系爭車禍之發生具有相當因果關
    係云云，惟此為被告所否認，則原告就此「相當因果關係」
    之要件，自應負舉證之責任。
　⒉許丙寅於108年9月18日21時52分死亡，經雲林地檢署檢察官
    會同法醫師相驗結果，固認為許丙寅之直接死因為「呼吸衰
    竭」、先行原因為「右側第4至6肋骨骨折合併血胸及肺挫傷
    、臥床併發肺炎及肺水腫」、推定傷害方法「機車騎士車禍
    外傷、年邁」等情，有該署相驗屍體證明書、檢驗報告書等
    在卷可參（見相驗卷第45頁、第48至52頁）。惟許丙寅於10
    8年8月25日系爭車禍發生後，隨即被送往長庚醫院嘉義分院
    急診治療，經該院檢查僅受有右腳踝及頭皮擦傷等傷害，神
    智清醒，到院時並無頸部及胸腹部之疼痛，四肢均可活動，
    但主訴近日有呼吸困難之情形，另發現有雙側肋膜積液（bi
    lateral pleural effusion）、雙側肺部呼吸哮喘聲，當日
    胸部X光片報告顯示並無明顯右側肋骨骨折及氣血胸之情形
    ，經急診醫師建議於急診留置觀察或安排住院治療，因許丙
    寅自覺症狀已改善，故拒絕住院，於同日19時04分辦理自動
    出院等情，有長庚醫院嘉義分院之急診病歷資料在卷可稽（
    見本案卷一第195至254頁）。又許丙寅於108年8月30日晚間
    ，因胸部不適，前往高雄榮總急診就診，經胸部X光檢查發
    現有右側肋骨骨折、雙側肺浸潤、雙側肋膜積液，疑似肺部
    感染，經胸部電腦斷層檢查發現右側第4-6肋骨骨折、右側
    中量氣胸、雙側肺炎，左側大量肋膜積液，後續辦理住院進
    一步接受治療，最後辦理病危自動出院，主要死因為肺炎併
    發呼吸衰竭，亦有高雄榮總之病歷資料附卷可佐（見高雄榮
    總病歷卷）。則許丙寅於系爭車禍發生當時所受傷害經醫院
    檢查僅有右腳踝及頭皮擦傷，並無胸部痛疼或肋骨骨折、氣
    血胸之情形，且已有雙側肋膜積液、近日呼吸困難之情形，
    而肋膜積液之成因可能為心臟衰竭、血液中的白蛋白過低、
    惡性腫瘤轉移、肺部感染（如肺炎、肺結核、膿胸）、淋巴
    系統功能損傷時淋巴迴流受阻等原因，有國泰綜合醫院及台
    北慈濟醫院之衛教資料在卷可參，顯與系爭車禍無關，而許
    丙寅其後因胸部不適，進入高雄榮總治療，卻發現有右側第
    4-6肋骨骨折、氣胸、雙側肺炎等情形，參酌上開情形，許
    丙寅其後之肋骨骨折、右側氣胸、雙側肺炎等實難認是系爭
    車禍所造成。另經本院依被告聲請將許丙寅之相關症歷資料
    送請長庚醫院林口分院鑑定結果，該院認為：⑴許丙寅於高
    雄榮總病危出院之主要死因為肺炎併發呼吸衰竭，且於高雄
    榮總入院時之胸部X光及電腦斷層均發現有右側多處肋骨骨
    折及肋膜積液，故就邏輯及時序而言，上述傷勢尚無法完全
    排除可能是系爭車禍傷害逐漸顯現及持續惡化有關；⑵惟依
    車禍當日長庚醫院嘉義分院之病歷紀錄，其傷勢主要表現為
    頭皮及右踝之擦傷，除未主訴胸部疼痛外，當日之X光片並
    無發現明顯右側肋骨骨折及氣胸之表現，由於車禍當日之X
    光檢查與108年8月30日之X光檢查之臨床表現上有明顯差異
    ，故在此數日之間病患之病情進展狀況如何抑或是否受到其
    他事件影響，並無醫療資料可供參考。此外，因急診僅能做
    初步急性重大疾病之處理，倘若車禍當日病患即同意住院進
    一步觀察或治療，或許較能釐清其後續病程進展及變化及其
    與系爭車禍間之因果關係；⑶許丙寅本身為86歲老者，且既
    往有高血壓、糖尿病、高血壓、冠狀動脈狹窄心臟衰竭等多
    重疾病。上述疾病再加上衰老所造成之器官功能退化，就醫
    療層面言，皆會讓其肺炎難以痊癒，也是造成病患死亡的重
    要因素之一，因此就算於高雄榮總所診斷出之肺炎可追溯其
    遠因來自於車禍的傷勢，醫療上亦難認應將其死亡全歸責於
    車禍等語，有該院長庚院林字第1101151417號醫療意見書存
    卷可憑（見本案卷二第195頁）。依上開醫療意見，足見許
    丙寅於高雄榮總入院時之胸部X光及電腦斷層所發現右側多
    處肋骨骨折及肋膜積液等情形，只是無法完全排除可能是系
    爭車禍傷害所造成，但並無法確認，因許丙寅於車禍當日並
    無住院進一步觀察或治療，致無從釐清其間之相當因果關係
    。而從許丙寅於車禍當日經長庚醫院嘉義分院檢查結果，即
    有雙側肋膜積液及近日呼吸困難之情形，可認其於系爭車禍
    發生前，肺部及心臟已有相關疾病，亦難認為許丙寅之死亡
    結果確與系爭車禍之發生間具有相當因果關係。
　㈣本件縱認許丙寅之死亡結果與被告之過失行為間具有相當果
    關係，而被告應對於許丙寅之死亡結果負損害賠償責任。惟
    原告之請求亦難認為有理由：
　⒈按因故意或過失，不法侵害他人之權利者，負損害賠償責任
    ；汽車、機車或其他非依軌道行駛之動力車輛，在使用中加
    損害於他人者，駕駛人應賠償因此所生之損害；不法侵害他
    人致死者，對於支出醫療及增加生活上需要之費用或殯葬費
    之人，亦應負損害賠償責任；不法侵害他人致死者，被害人
    之父、母、子、女及配偶，雖非財產上之損害，亦得請求賠
    償相當之金額，民法第184條第1項前段、第191條之2本文、
    第192條第1項、第194條分別定有明文。茲就原告請求之項
    目及金額，分別論述如下：
　⑴醫療費用及喪葬費用部分：
　　原告主張因許丙寅死亡而支出醫療費用20,994元及喪葬費用
    204,000元，並為原告4人平均支出等情，已據其等提出高雄
    榮總之醫療費用收據、上好生命禮儀之金額明細等為憑（見
    本案卷一第15至17頁），復為被告所不爭執，原告此部分請
    求，自屬有據。
　⑵精神慰撫金部分：
　　按不法侵害他人之權利，被害人受有非財產上損害，請求加
    害人賠償相當金額之慰撫金時，法院對於慰撫金之量定，應
    斟酌實際加害情形、所造成之影響、被害人痛苦之程度、兩
    造之身分地位經濟情形及其他一切狀況為之。本院審酌系爭
    車禍之發生係因許丙寅闖越紅燈為肇事主因，被告則因疏未
    注意車前狀況，未採取適當安全措施所致，而許丙寅車禍後
    經送醫急救，經檢查僅受有右踝及頭部擦傷等傷害即辦理自
    動出院，嗣雖因而死亡，惟其本身為86歲之老人，原即患有
    高血壓、糖尿病、高血脂、冠狀動脈狹窄併心臟衰竭等多重
    疾病，且器官功能因衰老而退化，原本肺部亦有疾病等情，
    因本身健康條件不佳，治癒亦有相當之困難，再參酌原告4
    人之住所均在外地，平日並未與許丙寅同住，生活關係並非
    密切，而原告許家麟為國中畢業、開機車行、每月收入約35
    ,000元、已婚、家中尚有配偶及成年子女3名；原告許家勲
    為國中畢業、開機車行，每月收入約31,000元、已婚、家中
    尚有配偶及成年子女2名；原告許淑琬為國中畢業、擔任家
    管、已婚、家中尚有配偶及成年子女4名；原告許淑齡為國
    中畢業、擔任家管、已婚、家中尚有配偶及成年子女4名；
    另被告於系爭車禍發生後，並未對許丙寅及其家屬表達任何
    歉意或慰問之意，態度並非良好，並念被告自陳國中畢業、
    配偶亡故、獨自做小生意維生、每月收入約25,000元，兼衡
    酌本院依職權調取兩造之稅務電子閘門所得及財產調件明細
    表顯示之所得及財產情形（見本案卷一第67至95頁）等一切
    情狀，認原告4人請求精神上之損害賠償以各80萬元為適當
    ，逾此範圍之請求則屬無據。
　⑶綜上，原告4人平均支出上開醫療費用及喪葬費用，加計精神
    慰撫金，得對被告各請求賠償856,249元【計算式：（20,99
    4＋204,000）÷4＋800,000＝856,249，元以下四捨五入】。
　⒉原告應承擔許丙寅就系爭車禍發生之與有過失：
　　按損害之發生或擴大，被害人與有過失者，法院得減輕賠償
    金額，或免除之，為民法第217條第1項所明定。又此項規定
    之目的，在謀求加害人與被害人間之公平，故在裁判上法院
    得以職權減輕或免除之（最高法院85年度台上字第1756號判
    決意旨參照）。所謂被害人與有過失，係指被害人之行為助
    成損害之發生或擴大，就結果之發生為共同原因之一，並行
    為與結果有相當因果關係而言。本院認為被告駕駛系爭小客
    車，疏未注意車前狀況，致未能採取必要之安全措施，而肇
    致系爭車禍，固有過失，惟許丙寅騎乘系爭機車闖越紅燈，
    乃為肇事主因，此經成大研發基金會鑑定結果亦認同許丙寅
    就系爭車禍之發生與有過失。而本院參酌許丙寅與被告之過
    失情狀，認為被告於系爭車禍之發生為肇事次因，許丙寅則
    為肇事主因，許丙寅、被告應各負擔75％、25％之肇事責任，
    此亦有上開成大研發基金會之鑑定報告在卷可佐，是原告主
    張許丙寅應負60％、被告應負40％之肇事責任，尚非可採。原
    告4人為許丙寅之子女，自應承擔許丙寅本身之過失責任，
    故本件應減少被告所負75％之賠償金額，則原告4人得請求被
    告賠償之金額應減為214,062元（856,249×25％＝214,062，元
    以下四捨五入）。
　⒊按保險人於被保險汽車發生汽車交通事故時，依本法規定對
    請求權人負保險給付之責；保險人依本法規定所為之保險給
    付，視為被保險人損害賠償金額之一部分；被保險人受賠償
    請求時，得扣除之，強制汽車責任保險法第25條第1項、第3
    2條分別定有明文。本件原告4人就系爭車禍所受損害已受領
    強制汽車責任保險理賠金各40萬元，為兩造所不爭執，而該
    40萬元已逾原告4人上開得請求被告賠償之金額214,062元，
    則原告4人自不得再對被告請求給付任何賠償（計算式：400
    ,000－214,062＝185,938）。故原告4人於本件再對被告請求
    給付賠償422,499元，即屬無據。
　㈤綜上所示，原告4人固主張被告對於其等父親許丙寅之死亡結
    果應負侵權行為損害賠償之責任，惟尚未能證明許丙寅之死
    亡結果與被告之過失行為間確實具有相當因果關係，應認原
    告4人此部分主張並無理由，應予駁回。且縱認許丙寅之死
    亡結果與被告之過失行為間具有相當因果關係，惟原告4人
    既已領取強制汽車責任保險之理賠各40萬元，足以賠償原告
    4人之損害，是原告4人再對被告請求給付賠償，亦無理由，
    應予駁回。而原告4人之請求既應駁回，其等假執行之聲請
    ，已失所附麗，亦應予駁回。
六、本件事證已臻明確，兩造其餘攻擊防禦方法及舉證，經審核
    與判決結果不生影響，爰不予一一論列，附此敘明。　
七、訴訟費用負擔之依據：民事訴訟法第78條。
中　　華　　民　　國　　111 　年　　1 　　月　　20　　日
                  民事簡易庭    法  官  廖國勝
以上正本係照原本作成。
如對本判決上訴，須於判決送達後20日內向本院提出上訴狀。如
委任律師提起上訴者，應一併繳納上訴審裁判費。
中　　華　　民　　國　　111 　年　　1 　　月　　20　　日
                                書記官　林曉佩